【裁判字號】    99,台上,1825
【裁判日期】    990325
【裁判案由】    違反證券交易法
【裁判全文】
最高法院刑事判決            九十九年度台上字第一八二五號
上  訴  人  甲○○
上列上訴人因違反證券交易法案件，不服台灣高等法院台中分院
中華民國九十七年二月二十七日第二審判決（九十六年度金上訴
字第二０一一號，起訴案號：台灣台中地方法院檢察署九十四年
度偵字第一四一一二號），提起上訴，本院判決如下：
    主  文
上訴駁回。
    理  由
按刑事訴訟法第三百七十七條規定，上訴於第三審法院，非以判
決違背法令為理由，不得為之。是提起第三審上訴，應以原判決
違背法令為理由，係屬法定要件。如果上訴理由書狀並未依據卷
內訴訟資料，具體指摘原判決不適用何種法則或如何適用不當，
或所指摘原判決違法情事，顯與法律規定得為第三審上訴理由之
違法情形，不相適合時，均應認其上訴為違背法律上之程式，予
以駁回。本件原判決已明依憑證人即被害人丙○○、乙○○於
警詢、檢察官訊問時及第一審之證述，佐以上訴人甲○○、共同
正犯吳欣怡、吳玉芳於警詢、檢察官訊問時及第一審、原審之供
述或證述，並有自動櫃員機交易紀錄、存摺明細、亞太智通科技
股份有限公司（下稱亞太公司）股東出席通知書、股票、股票轉
讓登記表、申請書、銀行帳戶資料等在卷可稽，資以認定上訴人
有原判決事實欄所記載之犯罪事實。對於上訴人所辯：伊係誤信
亞太公司負責人盧翔宇之說詞，根本不知亞太公司提供之獲利資
料內容不實，伊僅單純推薦丙○○、乙○○購買亞太公司股票，
並無以虛偽、詐欺之行為，買賣亞太公司股票之故意云云，何以
不足採取，亦已憑卷內證據資料，於理由內詳為指駁說明。因而
維持第一審關於依民國九十五年七月一日修正施行前刑法第五十
六條之連續犯、第五十五條之牽連犯規定，從一重論處上訴人共
同連續違反有價證券之買賣，不得有虛偽、詐欺之行為之規定罪
刑部分之科刑判決，駁回檢察官及上訴人在第二審之上訴。原判
決已明所憑之證據及其認定之理由，所為論斷與卷內證據資料
相符，從形式上觀察，並無何違背法令之情形存在。上訴意旨略
以：(一)丙○○、乙○○係因經上訴人介紹，購買未上市之亞太公
司股票，獲利未如預期，不免對上訴人心生怨懟，其等有憑藉追
究刑事責任之手段，逼迫上訴人賠償損失之高度可能，所證被害
情節，不能盡信。原審採取未有補強證據足以擔保與事實相符之
丙○○、乙○○所為證述，遽認上訴人以虛偽、詐欺之行為，賣
出亞太公司股票，顯有採證不合證據法則之違法。(二)上訴人固有
向丙○○、乙○○聲稱亞太公司於近期每股盈餘有新台幣（下同
）五元以上，其與盧翔宇交情匪淺，並當場以電話聯絡盧翔宇，
以資取信，但根本未提及投資亞太公司將來絕對有豐厚利潤等情
，則丙○○、乙○○縱然因此誤認亞太公司未來會有良好獲利，
充其量僅屬其等對於未來不確定事項所為預測，實難認上訴人有
何虛偽、詐欺之行為。原判決認定上訴人以虛偽、詐欺之行為，
賣出亞太公司股票，該當於證券交易法第二十條第一項之構成要
件，有判決適用法則不當之違法。(三)吳欣怡、吳玉芳與上訴人有
無親屬關係，核與丙○○、乙○○是否願意購買亞太公司股票，
並無相當因果關係，而應係其等考量亞太公司之獲利資料所為決
定。原判決認定吳欣怡、吳玉芳向丙○○、乙○○佯稱其等與上
訴人有親屬關係，致使丙○○、乙○○陷於錯誤，同意購買亞太
公司股票等情，有認定事實違反經驗法則之違法。(四)上訴人僅係
掛名亞太公司副總經理，事實上並未參與亞太公司任何業務，對
於亞太公司之經營方式，並不熟悉。上訴人向丙○○、乙○○表
示自己所投資亞太公司股票獲利十分豐厚等情，係誤信亞太公司
之宣傳資料及盧翔宇之說詞，主觀上並無以虛偽、詐欺之行為，
賣出亞太公司股票之故意。原判決採取丙○○、乙○○之證述，
率為上訴人不利之認定，有認定事實不合證據法則之違法云云。
經查：(一)被害人與一般證人不同，其與被告係處於絕對相反之立
場，其陳述之目的，在使被告受刑事訴追，內容未必完全真實，
證明力較一般證人之陳述為薄弱。故被害人所為陳述，雖不得作
為有罪判決之唯一依據，仍應調查其他證據以察其是否與事實相
符，亦即必須有補強證據以擔保其指證、陳述之真實性，始得採
為斷罪之依據。然此所謂之補強證據，並非以證明犯罪構成要件
之全部事實為必要，倘其得以保障所陳述之真實性，即為已足。
又證據之取捨與證據之證明力如何，均屬事實審法院得裁量、判
斷之職權；苟其此項裁量、判斷，並不悖乎經驗法則或論理法則
，且已於判決內論述其何以作此判斷之心證理由者，即不得任意
指摘其為違法，而據為提起第三審上訴之合法理由。查(1)原判決
認定上訴人以虛偽、詐欺之行為賣出亞太公司股票，除有丙○○
、乙○○於警詢、檢察官訊問時及第一審之陳述為證外，並有上
訴人及共同正犯吳欣怡、吳玉芳於警詢、檢察官訊問時及第一審
、原審之供述或證述；卷附自動櫃員機交易紀錄、存摺明細、亞
太公司股東出席通知書、股票、股票轉讓登記表、申請書、銀行
帳戶資料可佐（見原判決第五、六頁）。原判決以上開事證資為
補強證據，相互參酌而為綜合判斷，因認丙○○、乙○○所為不
利於上訴人之證述，核與事實相符，可以採信，據以認定上訴人
犯罪事實，尚與事理不悖，係其採證、認事職權之適法行使，難
謂有上訴意旨所指採證不合證據法則之違法。(2)原判決係認定吳
欣怡、吳玉芳分別先在交友網站結識丙○○、乙○○，嗣著手遊
說、慫恿其等購買亞太公司股票，再由上訴人現身佯稱其有投資
亞太公司且獲利可觀。則吳欣怡、吳玉芳及上訴人偽稱彼此有親
屬關係，自然有助於取信丙○○、乙○○，促成其等陷於錯誤，
決意購買亞太公司股票。原判決認定吳欣怡、吳玉芳及上訴人偽
稱彼此有親屬關係，係欺罔方法之一環，合於事理，核無上訴意
旨所指認定事實違反經驗法則之違法。(3)原判決不採上訴人所辯
其係誤信盧翔宇之說詞，根本不知亞太公司提供之獲利資料內容
不實，並無以虛偽、詐欺之行為，買賣亞太公司股票之故意云云
，已詳為說明所憑理由（見原判決第六至九頁）。上訴意旨並未
依據卷內資料具體指摘原判決所為論說明有何違法之處，徒憑
自己之看法，指稱原判決有認定事實不合證據法則之違法云云，
自非上訴第三審之合法理由。(二)證券交易法第二十條第一項規定
，有價證券之募集、發行、私募或買賣，不得有虛偽、詐欺或其
他足致他人誤信之行為，所謂虛偽係指陳述之內容或提供之訊息
，與客觀事實不符；詐欺則指施用詐術使他人陷於錯誤；其他足
致他人誤信之行為，應指以虛偽、詐欺以外之行為，誤導他人，
足使他人之事實認知及意思決定，產生偏差（例如陳述之內容或
提供之訊息缺漏不足）。原判決認定上訴人分別向丙○○、乙○
○訛稱，其所投資亞太公司股票，於九十二年一至五月，每股盈
餘有五元以上，已有良好獲利，現在正是投資良機云云，及提出
不實之亞太公司獲利資料，並當場撥打電話予盧翔宇，表示其與
盧翔宇交情匪淺，所指獲利情事係屬實在，致丙○○、乙○○因
此陷於錯誤，同意購買亞太公司股票等情。原判決因而認定上訴
人係以虛偽、詐欺之行為，賣出亞太公司股票，合於證券交易法
第二十條第一項之規定，揆之上述說明，難謂有上訴意旨所稱判
決適用法則不當之違法可言。上訴意旨仍執前詞，再為事實上之
爭執，或徒憑己見，就原審取捨證據及判斷其證明力之適法行使
，及判決內已明白論斷之事項，任意指摘為違法，核均非適法之
上訴第三審理由。應認其關於違反有價證券之買賣，不得有虛偽
、詐欺之行為之規定部分之上訴，為違背法律上之程式，予以駁
回。又裁判上一罪案件之重罪得提起第三審上訴，其輕罪部分雖
不得上訴，依審判不可分原則，第三審法院亦應併予審判，但以
重罪部分之上訴合法為前提，如該上訴為不合法，第三審法院既
應從程序上予以駁回，而無從為實體上判決，對於輕罪部分自無
從適用審判不可分原則，併為實體上審判。本件原判決係依修正
前刑法第五十五條之想像競合犯規定，從一重論以上訴人犯九十
三年四月二十八日修正前證券交易法第一百七十一條第一項第一
款之罪，其牽連所犯較輕之證券交易法第一百七十五條之罪，核
屬刑事訴訟法第三百七十六條第一款所列不得上訴於第三審法院
之罪之案件。有裁判上一罪關係之重罪部分之上訴既不合法，應
從程序上駁回，已如前述，則對於輕罪部分，自無從併為實體上
審判，爰不予審酌該部分上訴理由，併予駁回。
據上論結，應依刑事訴訟法第三百九十五條前段，判決如主文。
中    華    民    國  九十九  年    三    月  二十五  日
                      最高法院刑事第十二庭
                          審判長法官  黃  一  鑫
                                法官  張  春  福
                                法官  林  勤  純
                                法官  李  錦  樑
                                法官  陳  國  文
本件正本證明與原本無異
                                      書  記  官
中    華    民    國  九十九  年    四    月    一    日
                                                      Ｅ

司法院資訊處製作；財團法人民間司法改革基金會備份。
